臺灣桃園地方法院民事判決　九十一年度訴字第二四三五號
　　原　　　告　甲○○
　　訴訟代理人　邱正明律師
　　被　　　告　新竹國際商業銀行股份有限公司
　　法定代理人　丙○○
　　訴訟代理人　乙○○
右當事人間第三人異議之訴事件，於民國九十三年三月九日辯論終結，本院判決如左
：
    主      文
本院九十年度執全字第三八一九號假扣押事件，就坐落桃園縣觀音鄉○○段第三七九
之一九地號土地上建物即門牌號碼桃園縣觀音鄉新坡村二十鄰新坡六十六號房屋之強
制執行程序，應予撤銷。
訴訟費用由被告負擔。
    事      實
甲、原告方面：
一、聲明：如主文所示。
二、陳述：
（一）被告與訴外人王年羅間就鈞院九十年度執全字第三八一九號假扣押強制執行案
      件，依法僅得查封王年羅所有之財產，惟門牌號碼桃園縣觀音鄉新坡村二十鄰
      新坡六十六號房屋全部，係原告於民國七十九年間，以自己簽發之支票、持有
      之客票或現金陸續支付材料、電器、鋁門窗等費用並僱用泥水工人王年財、王
      興城及王興宏，分別負責系爭建物起造工程、鋁窗工程、裝潢工程建造而成，
      是原告為系爭房屋原始起造人而有所有權。八十年竣工迄今，尚未辦理保存登
      記及設立稅籍，因鈞院實施查封而由地政機關將系爭建物編訂三五五之臨時建
      號。
（二）查原告僅依使用借貸關係使用王年羅所有桃園縣觀音鄉○○段第三七九之一九
      地號土地並於其上建造系爭建物，此無解於系爭建物所有權人為原告，而非王
      年羅之事實，為此，爰依強制執行法第十五條之規定提起第三人異議之訴，請
      求判決如聲明所載。至於原告母親王曾秋妹於查封當時，係因不明瞭執行書記
      官問話之含意且王年羅與原告等均居住系爭建物內，始誤答系爭建物為王年羅
      所有，被告執此即謂系爭建物為王年羅所有，實有誤會。
三、證據：提出本院九十一年度執字第六九九八號民事執行處通知、鑑定報告書、支
    票存根五紙、第一商業銀行北桃園分行存摺乙件為證，並聲請傳喚證人王年財、
    王興長、王興城、王年羅、王曾秋妹及江榖容，及聲請向第一商業銀行北桃園分
    行函查票號0000000、0000000、0000000、000000
    0、0000000等支票兌現後之資金流向及該行00000000000帳
    戶為何人使用。
乙、被告方面：
一、聲明：駁回原告之訴。
二、陳述：
（一）系爭建物為鈞院九十年民執全字第三八一九號假扣押強制執行案件中之債務人
      王年羅所有，原告主張系爭建物為其所有，應負舉證責任。原告雖聲請傳喚王
      年財、王興長、王興城及王曾秋妹出庭作證，惟王年財為原告叔父、王興長及
      王興城為原告堂兄弟、王曾秋妹非但為原告母親且證言與查封筆錄所載不符，
      渠等證言皆不實在；又被告對原告所呈第一商業銀行北桃園分行活期存款存褶
      及第一商業銀行北桃園分行函覆等文書之形式真正不爭執，惟上開文書僅得證
      明原告金錢往來情形，仍不足以證明金錢支出係用於建造系爭建物，故系爭建
      物所有人應為王年羅，原告並無足以排除鈞院九十年民執全字第三八一九號假
      扣押強制執行之權利。
（二）又系爭建物查封時，王年羅並不在場，僅王年羅之妻即原告母親在場，並陳明
      系爭建物為王年羅所建並居住於此，業記明查封筆錄在案。再者，原告於九十
      一年十二月二十五日方提起本件訴訟，距系爭建物查封日期九十一年一月二十
      五日已近一年，足見原告乃為拖延強制執行拍賣程序而興訟，況原告自承其與
      父母皆居住系爭建物內，亦稱王年羅等親屬均可證明其所言屬實，果真如此，
      何以王年羅之妻於查封時未稱系爭建物為原告所有，此亦證原告之詞不足採。
三、證據：提出鈞院九十年度執全字第三八一九號假扣押強制執行案件查封筆錄乙件
    為證。
丙、本院依職權調閱本院九十年度裁全字第七二五四號假扣押卷、九十年度執全字第
    三八一九號假扣押執行卷、九十一年度執字第六九九八清償債務強制執行卷。
    理      由
一、按訴狀送達後，原告不得將原訴變更或追加他訴，但因情事變更而以他項聲明代
    最初之聲明者，不在此限，民事訴訟法第二百五十五條第一項第四款定有明文。
    本件原告起訴時，訴之聲明初為請求本院九十一年度執字第六九九八號清償債務
    強制執行案件，就坐落桃園縣觀音鄉○○段第三七九之一九地號土地上建物即門
    牌號碼桃園縣觀音鄉新坡村二十鄰新坡六十六號房屋之強制執行程序，應予撤銷
    ；嗣於訴狀送達被告後，被告撤銷本院九十一年度執字第六九九八號清償債務強
    制執行案件對系爭建物之強制執行程序，惟仍未撤銷本院九十年度執全字第三八
    一九號假扣押事件對系爭建物之強制執行程序，原告遂變更其訴之聲明為本院九
    十年度執全字第三八一九號假扣押事件，就坐落桃園縣觀音鄉○○段第三七九之
    一九地號土地上建物即門牌號碼桃園縣觀音鄉新坡村二十鄰新坡六十六號房屋之
    強制執行程序，應予撤銷。核原告所為上開訴之變更，顯係因被告就系爭建物撤
    銷前所為之清償債務強制執行程序，而僅保留對系爭建物之假扣押強制執行程序
    所致，揆諸上揭法律規定，自應准許。
二、原告起訴主張坐落桃園縣觀音鄉○○段第三七九之十九地號土地上建物即門牌號
    碼桃園縣觀音鄉新坡村二十鄰新坡六十六號房屋係其出資興建，被告因與原告之
    父王年羅間借款債務，聲請假扣押強制執行，除查封王年羅所有上開地號等土地
    外，就前揭地號上原告所有未辦理保存登記系爭建物併予查封，爰依強制執行法
    第十五條之規定，請求撤銷系爭建物之假扣押強制執行程序等語。被告則以系爭
    建物未辦理保存登記，惟為債務人王年羅夫妻所居住使用，本件假扣押執行查封
    程序時，王年羅之妻王曾秋妹亦陳明系爭建物係由王年羅所興建，足見系爭建物
    係王年羅所有，證人王年財、王興長、王興城、王年羅、王曾秋妹與原告有親屬
    關係，證述不足採信等語，資為抗辯。
三、經查，原告之父王年羅以坐落桃園縣觀音鄉○○段第三七九之十九地號等土地，
    向被告設定抵押借款，嗣王年羅未按期清償借款，被告聲請本院以九十年度裁全
    字第七二五四號假扣押裁定，准以新台幣（下同）六百六十七萬元供擔保後，對
    王年羅之財產在二千萬元之範圍內予以假扣押，經被告以本院九十年度存字第三
    八○五號提存事件提存後，由本院以九十年度執全字第三八一九號執行假扣押，
    並於九十一年一月二十五日將未辦理保存登記及稅籍登記之系爭建物一併查封在
    案之事實，為兩造所不爭執，復據本院依職權調閱本院九十年度裁全字第七二五
    四號假扣押卷、九十年度執全字第三八一九號假扣押執行卷，閱明屬實，應堪信
    為真實。
四、原告主張系爭建物係由其出資興建所有等語，此為被告所否認，經查：系爭建物
    係鋼筋混凝土造二層樓房，未經辦理保存登記，據證人王年財證稱：「我是承包
    水泥工程。大部分是蓋鄉下別墅。」「（系爭建物工程是你去蓋的？）是的，我
    蓋了兩層樓。因為我和原告有親戚關係，所以我只有收工資，材料是由我代他們
    叫，由原告他們自己付錢。工人我也有代叫，工人的工資是原告給我現金再由我
    轉付給工人。我自己的工資是一天壹仟六百元，做幾天我已經忘記了（七十九年
    初施作迄今），後來原告他們還包了五萬元的紅包給我。系爭建物是原告他們父
    子在居住。我們那裡禁建，所以沒有去辦理登記。系爭房屋本是存在多年之舊屋
    是因為漏水才改建。我們那裡因為都市計劃的關係所以禁建。工資都是給現金，
    材料部分有些是給支票。」等語明確；復據證人王興長證稱：「系爭工程一、二
    樓的木工裝潢工程都是由我施作，沒有訂定書面契約，工程款總共七十五萬元，
    有些是拿現金，有些是拿支票。支票我拿給材料行（中壢市的壢昌材料行）去購
    買材料。」等語明確；再據證人王興城證稱：「鋁門窗部分是由我負責，總共工
    程款二十萬元。原告都是給我現金，分兩次給，在結構體完成之後給我一半，工
    程完工之後給我另一半。系爭建物是由原告一家人與他父親住居使用，土地是何
    人的我不清楚。當時原告甲○○的父親尚在從事農務。」等語明確，核與原告所
    述相符，雖被告抗辯證人與原告為親戚關係，證言不實云云，惟據證人江穀容證
    述：「（有無到觀音鄉新坡村新坡六十六號施工過？）有，十幾年前了，是做興
    建房子的水電，以建坪一坪壹仟六百元做，做所有的水電管線開關工程，只有我
    一個人去施作。總工程款是甲○○付給我的，是付現金。總工程款多少我忘記了
    。」「（為什麼會找你去施作？）當地的水電工程大部分都是我在做。我住在新
    坡五鄰。」等語明確，證人江穀容與原告毫無關係，自無虛偽證述之必要，其證
    述由原告支付系爭建物水電工程費用乙節，復與前開證人證述由原告支付系爭建
    物工程費用之情形一致，復有原告提出活期儲蓄存款存摺之提款紀錄為證，稽之
    該存摺明細中，原告於七十九年間帳戶經常維持存款數十萬至一百餘萬元之款項
    ，確有能力給付系爭建物之工程費用，是原告主張系爭建物係由其出資興建，應
    可認定。至被告抗辯原告之母王曾秋妹於查封筆錄陳稱系爭建物是王年羅所建乙
    節，固提出查封筆錄為證，然證人王曾秋妹證稱：「我當時是告訴書記官房子是
    我先生蓋的，因為書記官沒有問我是誰出錢，所以我並沒有回答他是我兒子甲○
    ○出錢蓋的，那是因為我跟我先生住在這個房子裡，所以書記官問我房子是誰的
    ，我就說是我先生的。」「確實是我兒子甲○○出錢蓋的。」等語，已與前開查
    封筆錄之陳述不符，況證人王年羅證稱：「那是我兒子甲○○拿錢回來蓋的。因
    為當時我沒有錢，甲○○在做生意，他拿錢蓋的。我當時是在種田，完全沒有出
    錢蓋房子。」等語，系爭房地為一別墅式建築，造型華美，經鑑定目前市價在三
    百萬元以上，有本院九十年度執全字第三八一九號假扣押執行卷附之照片二幀、
    原告提出之鑑定報告在卷可稽，系爭建物造價顯然不菲，證人王年羅務農為生，
    其證述無能力出資興建等語，應非虛妄，是被告抗辯系爭建物係由王年羅興建云
    云，尚非可採。
五、從而，原告以其就本件執行標的物有足以排除強制執行之所有權為由，依強制執
    行法第十五條規定，請求就本院九十年度執全字第三八一九號假扣押事件，就原
    告所有如主文所示建物所為之強制執行程序應予撤銷自屬有據，應予准許。
六、據上論結，本件原告之訴為有理由，依民事訴訟法第七十八條，判決如主文。
中　　　華　　　民　　　國　　九十三　　年　　　三　　　月　　二十三　  日
                                    臺灣桃園地方法院民事第一庭
~B法　　　官　賴惠慈
右為正本係照原本作成
如對本判決上訴，須於判決送達後廿日內向本院提出上訴狀
中　　　華　　　民　　　國　　九十三　　年　　　三　　　月　　 二十三　 日
~B法院書記官　王曉雁
